【裁判字號】    97,簡上,71
【裁判日期】    980116
【裁判案由】    毀損
【裁判全文】
臺灣花蓮地方法院刑事判決               97年度簡上字第71號
上  訴  人
即  被  告  甲○○
上列上訴人即被告因毀損案件，不服本院97年度花簡字第477 號
中華民國97年4月24 日第一審刑事簡易判決（聲請簡易處刑案號
：臺灣花蓮地方法院檢察署97年度偵字第1217 號），提起上訴，
本院管轄第二審之合議庭認為不得以簡易判決處刑，應適用通常
程序，自為第一審判決如下：
    主  文
原判決撤銷。
本件公訴不受理。
    理  由
一、聲請簡易判決處刑略以：上訴人即被告甲○○係案外人劉淑
    芬之連帶保證人。緣劉淑芬於民國94年5 月間，向臺灣歐利
    克股份有限公司（以下稱歐利克公司），以動產抵押方式，
    購得車牌號碼2778-KU 號汽車一部，上訴人並簽立本票擔保
    付款。惟事後劉淑芬於95年4 月間起拒絕付款，經歐利克公
    司持本票提示不獲兌領，乃向臺灣臺北地方法院聲請本票裁
    定強制執行，並於96年1月5日取得執行名義。詎上訴人竟於
    將受強制執行之際，為脫免損害賠償之責任，遂於96年1月1
    6日，以買賣為原因，並於96年1月31日，將其所有之花蓮市
    ○○段2913之2地號土地（權利範圍300分之16）與坐落其上
    之花蓮市○○段2699建號房屋（門牌號碼：花蓮縣花蓮市○
    ○街158號3樓之2），移轉登記予第3人李哲豪，足生損害於
    債權人歐利克公司之權利等語，因認上訴人涉犯刑法第 356
    條之損害債權罪嫌。
二、按告訴乃論之罪，其告訴應自得為告訴之人知悉犯人之時起
    ，於6 個月內為之；又告訴乃論之罪，已逾告訴期間者，應
    諭知不受理之判決，刑事訴訟法第237條第1項、第303條第3
    款分別定有明文；又刑法第356條之損害債權罪，依同法第3
    57條規定須告訴乃論。次按檢察官聲請簡易處刑之案件，法
    院於審理後，認為應為無罪、免訴、不受理或管轄錯誤判決
    之諭知者，應適用通常程序審判之，刑事訴訟法第452 條、
    第451條之1第4項但書第3款定有明文。而對於簡易判決之上
    訴，準用刑事訴訟法第3編第1章及第2 章之規定，管轄第二
    審之地方法院合議庭受理簡易判決上訴案件，應依通常程序
    審理。其認案件有刑事訴訟法第452 條之情形者，應撤銷原
    判決，逕依通常程序為第一審判決，刑事訴訟法第455條之1
    第3項、法院辦理刑事訴訟簡易案件應行注意事項第14 項亦
    有明文。
三、經查：案外人劉淑芬前於94年5 月間，向債權人歐利克公司
    ，以動產抵押分期付款方式，購買車牌號碼2778-KU汽車1部
    ，上訴人並與劉淑芬共同於94年5月23日簽發面額為85萬9千
    元本票1紙用供擔保。惟事後劉淑芬於95年4月間起即拒絕付
    款，經歐利克公司持本票，向臺灣臺北地方法院聲請本票裁
    定許可強制執行，該裁定於96年1月5日確定。上訴人則於96
    年1月16日，以買賣為原因，並於96年1月31日，將其所有之
    花蓮市○○段2913之2地號土地（權利範圍300分之16）與坐
    落其上之花蓮市○○段2699建號房屋（門牌號碼：花蓮縣花
    蓮市○○街158號3樓之2 ），移轉登記予第三人李哲豪等情
    ，有本票及授權書影本、土地登記申請書、建築改良物買賣
    所有權移轉契約書、土地及建物所有權狀影本各1 份在卷可
    稽，並經本院依職權調取臺灣臺北地方法院95年度票字第69
    203 號全卷查核無訛。而證人即債權人歐利克公司辦理本件
    催收之法務人員林士傑於本院審理時到庭證稱：伊係歐利克
    公司法務人員，歐利克公司係與華南銀行合作辦理汽車分期
    貸款，若債務人繳款不正常超過90天，歐利克公司就必須為
    債務人向華南銀行全部清償，債權則移轉予歐利克公司。歐
    利克公司接著就會開始以電話催收，並發存證信函及聲請本
    票許可執行裁定，在拿到執行名義之確定證明後，就會查詢
    債務人及保證人財產狀況，並由法務人員直接進行相關的法
    律程序。本案催收在95年10月19日至96年4月25 日間，係伊
    所承辦，卷附催收紀錄（參警卷第38頁），係歐利克公司的
    紀錄無誤。本案從伊的資料上，當時申請購買汽車之分期貸
    款時，確有1 份上訴人所有之房地資料，即花蓮縣花蓮市○
    ○段2913-2地號，2699建號的房地，除此之外，沒有提供其
    他不動產的資料證明，因此催收紀錄上所記載：96年3月 14
    日「查詢房保已過戶，車保、勞保皆已退保」，所寫的房保
    應該就是本案上訴人所有之前揭房地等語（參本院卷第 172
    頁至第174頁），並有催收紀錄1紙在卷可稽。則本案上訴人
    所有之房地，於96年1月31 日移轉登記後，債權人毆利克公
    司，已於96年3月14 日知悉上開房地已經移轉登記予第三人
    一情，應堪認定。惟債權人歐利克公司乃遲至同年12月7 日
    始向臺灣花蓮地方法院檢察署提出本案告訴，此有債權人刑
    事告訴狀上該署收文收件日期章戳可稽，告訴人即債權人提
    出本案告訴顯已逾6 個月之告訴期間。依首揭說明，本案告
    訴已逾告訴期間，自應為不受理之諭知。原審未酌及此，遽
    為被告實體判決，尚有未洽，自應由本院合議庭加以撤銷後
    ，自為第一審判決諭知不受理，以資適法。
據上論斷，應依刑事訴訟法第455條之1第1項、第3項、第452 條
、第451條之1第4項第3款、第369條第1項前段、第364條、第303
條第3款，判決如主文。
中    華    民    國    98    年     1    月    16    日
                  刑事第二庭    審判長法  官  陳世博
                                      法  官  陳月雯
                                      法  官  林恒祺
以上正本證明與原本無異。
如不服本判決應於收受送達後10日內向本院提出上訴書狀，並應
敘述具體理由。其未敘述上訴理由者，應於上訴期間屆滿後20日
內向本院補提理由書 (均須按他造當事人之人數附繕本)「切勿
逕送上級法院」。告訴人或被害人如對於本判決不服者，應具備
理由請求檢察官上訴，其上訴期間之計算係以檢察官收受判決正
本之日期為準。
中    華    民    國    98    年    1     月    17    日
                                      書記官


司法院資訊處製作；財團法人民間司法改革基金會備份。
